臺灣臺南地方法院民事判決            100年度家訴字第153號
原      告  台新國際商業銀行股份有限公司
法定代理人  蔡榮棟
訴訟代理人  胡祐彬
被      告  許貴華
            吳文展
上列當事人間請求宣告改用分別財產制事件，經本院於民國100
年6月29日言詞辯論終結，判決如下：
    主      文
被告許貴華與被告吳文展間之夫妻財產制改用分別財產制。
訴訟費用新臺幣仟元由被告負擔。
    事實及理由
一、原告主張：
  （一）被告許貴華積欠原告新臺幣（下同）456,013元，及其
        中449,217元自民國95年7月24日起至清償日止按年息百
        分之20計算之利息未為清償，原告前經聲請強制執行無
        效果，而獲發鈞院100年度司執字第24290號債權憑證在
        案。
  （二）查被告許貴華與被告吳文展為夫妻，依民法第1005條規
        定：「夫妻未以契約訂立夫妻財產制者，除本法另有規
        定外，以法定財產制，為其夫妻財產制。」又民法第
        1011條規定：「債權人對於夫妻一方之財產已為扣押，
        而未得受清償時，法院因債權人之聲請，得宣告改用分
        別財產制。」，而所謂未得受償，包括全無可扣押之物
        ，或所扣押之物數量不足，及所扣押之財產不足清償該
        為扣押之債權人債權等情形（最高法院89年度台上字第
        854號判決可資參照）。職是，原告自得依民法第1011
        條規定及上述最高法院89年度台上字第854號判決之意
        旨，訴請宣告被告許貴華與被告吳文展間夫妻財產制改
        用分別財產制。
  （三）並聲明：如主文所示。
二、被告許貴華抗辯稱：向原告借錢乃係被告許貴華之個人行為
    ，不應該影響到被告吳文展等語。並聲明：原告之訴駁回。
三、被告吳文展抗辯稱：被告吳文展並不知道被告許貴華向原告
    借錢一事等語。並聲明：原告之訴駁回。
四、得心證之理由：
  （一）按夫妻未以契約訂立夫妻財產制者，除本法另有規定外
        ，以法定財產制，為其夫妻財產制，民法第1005條定有
        明文。次按債權人對於夫妻一方之財產已為扣押，而未
        得受清償時，法院因債權人之聲請，得宣告改用分別財
        產制，民法第1011條亦規定甚明。而所謂未得受清償，
        包括全無可扣押之物或所扣押之物數量不足及所扣押之
        財產不足清償該為扣押之債權人債權等情形，最高法院
        89年度台上字第854號判決可資參照。又此法條立法意
        旨，係為貫徹物權法定主義及保護交易安全，同時避免
        夫妻藉登記夫妻財產制之方式，逃避債權人之強制執行
        。
  （二）查原告主張被告許貴華積欠原告456,013元，及其中
        449,217元自95年7月24日起至清償日止按年息百分之20
        計算之利息未為清償，原告前經聲請強制執行無效果，
        而獲發本院100年度司執字第24290號債權憑證在案，又
        被告許貴華與被告吳文展為夫妻，被告二人未以契約訂
        立夫妻財產制，應以法定財產制為其夫妻財產制之事實
        ，業據原告提出戶籍謄本影本1件、本院100年度司執字
        第24290號債權憑證影本1件、司法院法人及夫妻查詢系
        統畫面影本2件、財產調件明細影本1件為證，並經本院
        依職權調取本院99年度司促字第34130號支付命令聲請
        事件卷宗及100年度司執字第24290號民事執行卷宗核閱
        綦詳，且為被告許貴華、吳文展所不爭執，是原告主張
        之上開事實堪信為真實。至被告許貴華辯稱伊向原告借
        款乃個人行為，不應影響被告吳文展云云，及被告吳文
        展辯稱伊不知道被告許貴華向原告借款云云，均無礙於
        被告許貴華為原告之債務人之認定，是被告執此辯稱被
        告二人無改用分別財產制之必要，自非可採。
  （三）綜上，本件原告為被告許貴華之債權人，經強制執行後
        ，原告之債權未為受償，而獲發本院100年度司執字第
        24290號債權憑證，是原告依民法第1011條之規定，聲
        請宣告被告夫妻二人改用分別財產制，洵屬有據，應予
        准許。
五、據上論結，本件原告之訴為有理由，依民事訴訟法第78條、
    第85條第1項前段、第87條第1項，判決如主文。
中    華    民    國   100    年    7     月    8     日
                  家事法庭    法  官  葉惠玲
上為正本係照原本作成
如對本判決上訴，須於判決送達後20日內向本院提出上訴狀。如
委任律師提起上訴者，應一併繳納上訴審裁判費。
中    華    民    國   100    年    7     月    8     日
                              書記官  謝麗首